臺灣桃園地方法院民事判決　九十一年度訴字第四二七號
　　原　　　告　乙○○
右當事人間請求履行契約事件，本院判決如左：
    主      文
原告之訴駁回。
訴訟費用由原告負擔。
    事      實
甲、原告方面：
一、聲明：(一)被告應協同原告辦理座落桃園縣觀音鄉○○○段二一六之四地號土地一
    筆及同基地座落建物建號二七二，門牌：觀音鄉富源村三鄰富源八十之十八號三
    樓之房屋及基地之抵押債務新台幣陸拾貳萬捌仟貳佰零參元整辦理移轉登記；(二)
    訴訟費用由被告負擔。
二、陳述略稱：
  (一)緣被告於民國（下同）八十七年三月三十日與原告簽訂房屋買賣契約，被告向原
    告購買房屋，當時被告欲以此房屋抵押設定向銀行貸款柒拾萬肆仟捌佰貳拾伍元
    ，但因被告銀行信用不足，所以無法足額貸款，經被告協議原告幫忙以原告為設
    定債務人；不料被告自九十年七月二十二日起即未按期攤還銀行貸款，銀行數度
    向原告催討，原告便找被告出面償還，但被告避不見面，不依約分期交付銀行貸
    款及利息，為此檢同契約書與被貸款存摺影本各一份，訴請判令債務辦理移轉登
    記予被告所有。
  (二)本件請求的法律依據，乃被告用原告的名義貸款借錢，結果有七個月沒有還銀行
    的錢，銀行向原告催討，現在原告不要借名義給被告用，所以請求移轉抵押債務
    ，關於將債務人改成被告之事，銀行有同意，但被告不肯。被告雖稱要協議和解
    ，每月付原告一萬元去繳納房貸，實際上均無做到，本件被告若貸款付不出來的
    話，則依據契約約定，被告應該就已經付出的款項，要被原告沒收。被告應去辦
    借新還舊的程序，或者是將房屋還給原告。
三、證據：提出買賣契約書影本一份、計算表一份、存摺影本一份、放款收據影本一
    份、傳票影本一份、名片一張、土地登記謄本一份、建物登記謄本一份為證，並
    請求傳訊證人邱瑞宏。
乙、被告方面：
一、聲明：(一)請求駁回原告之訴；(二)訴訟費用由原告負擔。
二、陳述略稱：
  (一)當初是被告借原告的名義向銀行貸款，如果不這樣，被告就不會買原告的房子，
    現在被告願意每月付給原告一萬元去繳納房貸。
  (二)我已更名為甲○○，因銀行不肯讓兩造辦理過名字，被告擔心會有產權不清問題
    ，希望房子還給原告，原告還給被告頭款的錢，另被告已經六十幾歲了，無法找
    到保證人，就算現在換被告的名義，被告也無法負擔貸款。
三、證據：無。
    理      由
一、原告主張意旨略以：被告於八十七年間向原告購買系爭房地，銀行抵押貸款柒拾
    萬肆仟捌佰貳拾伍元部分，因被告信用不足，兩造協議仍以原告為設定債務人，
    而由被告實際繳款，但被告自九十年七月二十二日即未按期攤還銀行貸款，因銀
    行有同意債務人改為被告，故訴請就抵押債務陸拾貳萬捌仟貳佰零參元整辦理移
    轉登記予被告云云；被告答辯意旨則以：銀行不肯讓兩造辦理過名字，被告擔心
    房地產權不清，希望房子還給原告，原告還被告頭款的錢，且就算現在換被告的
    名義，被告也無法負擔貸款，亦找不到保證人等語。
二、根據兩造上揭主張意旨與答辯意旨，兩造對於確有買賣系爭房地，以及充為買賣
    價金一部份之銀行抵押貸款，因被告信用不足，兩造乃協議仍以原告為設定債務
    人，而由被告實際繳款並承擔該債務之事實並不爭執，而爭執之重點在於貸款銀
    行是否同意直接將借款人由原告改為被告，由被告承擔債務？原告有無權利直接
    將抵押債務直接移轉登記予被告？謹針對上揭爭執重點說明如后。
三、本件原告之請求為無理由，說明如下：
  (一)按民法第三百零一條規定：「第三人與債務人訂立契約承擔其債務者，非經債權
    人承認，對於債權人不生效力。」，又債務之承任（即承擔），乃第三人與債權
    人或債務人所為以移轉債務為標的之契約，依法須第三人與債權人訂立契約，承
    擔債務人之債務，或與債務人訂約而經債權人承認而始克生效（最高法院二十年
    度上字第二○一七號判例要旨參照）。
  (二)經查，關於債務人得否由原告改為被告，由被告為債務承擔，本件貸款相關之台
    灣中小企業銀行新明分行人員即證人邱瑞宏於本院證稱：「兩造當時有一起來銀
    行，我有與他們二人說，如果要如此，就必須要辦理借新還舊的手續，本件被告
    甲○○如果要借款的話，因為不動產價格下跌，無法足額貸款，就差額部分，還
    是必須由原告補足清償，或者原告作為保證人，原告當時有說好，但是一直都沒
    有來辦理，所以這件貸款還是應由原告來負擔。」，而原告對其證詞亦認為所言
    實在（參見本院九十一年六月二十四日言詞辯論筆錄），足見銀行方面就原有之
    貸款部分，並不同意直接將借款人由原告改為被告，而仍要求原告負擔原有貸款
    ，則依據前揭民法第三百零一條規定與最高法院判例要旨，兩造雖約定由被告承
    擔原告名下之系爭抵押貸款，但對於債權人銀行並不生效力，原告並無權利將抵
    押債務直接移轉登記予被告，從而原告請求將抵押債務新台幣陸拾貳萬捌仟貳佰
    零參元整辦理移轉登記予被告，以免除對債權人銀行之債務，顯然並無理由。
  (三)附帶說明者，關於前揭證人邱瑞宏證言所提及之借新還舊問題，被告表明其無法
    找到保證人，就算現在換其名義，也無法負擔貸款，顯然並無借新貸款以償還舊
    貸款之意願（參見本院九十一年六月二十四日言詞辯論筆錄），又參酌兩造當初
    協議內容，乃以原告為設定債務人，由被告實際繳款承擔此筆債務，而充為買賣
    價金之一部分，則既已有所協議，被告並無借新貸款之義務，從而被告未按期償
    還系爭銀行貸款，未依約給付此部分之買賣價金，原告自應就此部分法律關係另
    行尋求解決，然竟訴請移轉抵押債務，顯然欠缺法律上之理由。
四、綜上所述，本件原告基於債務承擔之法律關係，請求將抵押債務移轉予被告，其
    請求為無理由，自不應准許，而應予駁回。
五、兩造之其餘攻擊防禦方法，於本件判決結果無影響，爰不一一論列，附此說明。
六、據上論結，本件原告之訴為無理由，依民事訴訟法第第七十八條，判決如主文。
中　　　華　　　民　　　國　　九十一　　年　　　七　　　月　　  十  　　日
                                臺灣桃園地方法院民事第二庭
~B法　　　官　文衍正
右為正本係照原本作成
如對本判決上訴，須於判決送達後廿日內向本院提出上訴狀
中　　　華　　　民　　　國　　九十一　　年　　　七　　　月　　  十  　　日
~B法院書記官　劉飛龍
